臺灣高等法院刑事判決
109年度上易字第1829號
上  訴  人  
即  被  告  賈春榮


指定辯護人  義務辯護人  康雲龍律師
上列上訴人因傷害案件，不服臺灣臺北地方法院108年度易字第1
187號，中華民國109年7月26日第一審判決（起訴案號：臺灣臺
北地方檢察署108年度調偵字第1310號），提起上訴，本院判決
如下：
    主  文
上訴駁回。
丙○○緩刑肆年，並應履行如附表所示事項。
    事實及理由
一、經本院審理結果，認第一審以上訴人即被告丙○○犯修正前刑
    法第277條第1項之傷害罪，共2罪，分別判處拘役45日、40
    日，應執行拘役80日，並均諭知易科罰金折算之標準為新臺
    幣（下同）1,000元折算1日，認事用法及量刑均無不當，應
    予維持，除證據部分應補充被告於本院之自白、和解筆錄、
    職務報告、臺北市政府警察局109年11月24日北市警勤字第1
    093020121號函外，其餘均引用第一審判決書記載之事實、
    證據及理由（如附件）。 
二、被告上訴意旨略以：其坦承犯行，且已與告訴人乙○○、甲○○
    2人達成和解，請求從輕量刑並給予緩刑等語。
三、按刑事審判旨在實現刑罰權之分配的正義，故法院對有罪被
    告之科刑，應符合罪刑相當之原則，使輕重得宜，罰當其罪
    ，以契合社會之法律感情，此所以刑法第57條明定科刑時應
    審酌一切情狀，尤應注意該條所列10款事項以為科刑輕重之
    標準，俾使法院就個案之量刑，能斟酌至當。而量刑輕重係
    屬事實審法院得依職權自由裁量之事項，苟已斟酌刑法第57
    條各款所列情狀而未逾越法定刑度，不得遽指為違法（最高
    法院72年台上字第6696號判例參照）。查原審判決關於科刑
    之部分，已審酌刑法第57條各款規定之情狀，於法定刑度之
    內，予以量定，客觀上並無明顯濫權或失之過重之情形，亦
    未違反比例原則，核無違法或不當。從而，被告指摘原審量
    刑過重，為無理由，應予駁回。
四、緩刑之宣告：
    被告前未曾因故意犯罪受任何有期徒刑以上刑之宣告，此有
    本院被告前案紀錄表附卷可憑，審酌被告因一時失慮出手傷
    及告訴人甲○○、乙○○2人，致罹刑典，惟其至本院審理時終
    能坦承犯行，並與告訴人2人達成如附表所示之和解內容，
    有本院和解筆錄在卷可參（本院卷第85～86頁），顯有悔悟
    之意，且刑罰的功能重在對受刑人之矯治、教化，且告訴人
    2人亦表示對於被告附條件緩刑表示願意給被告機會，對於
    刑度也沒有意見等語明確（本院卷第61頁），應認刑罰實無
    執行之必要，是被告經此偵查、審理及刑之宣告後，當能知
    所警惕而無再犯之虞，從而本案無論自一般或特別預防之刑
    責考量目的，本院認對被告所宣告之刑，以暫不執行為適當
    ，併予宣告緩刑4年。復為確保被告能如期履行和解之內容
    ，爰併依刑法第74條第2項第3款規定，命被告應履行如附表
    所示和解之內容。被告上揭所應負擔之義務，乃緩刑宣告附
    帶之條件，依刑法第75條之1第1項第4款之規定，違反上開
    負擔情節重大，足認原宣告之緩刑難收其預期效果，而有執
    行刑罰之必要者，得撤銷上開緩刑之宣告。
據上論斷，應依刑事訴訟法第373條、第368條，刑法第74條第1
項第1款、第2項第3款，判決如主文。
本案經檢察官羅嘉薇提起公訴，檢察官翁珮嫻到庭執行職務。
中　　華　　民　　國　　109 　年　　12　　月　　22　　日
                  刑事第七庭    審判長法　官  孫惠琳
                                      法　官  連雅婷
                                      法　官  張育彰
以上正本證明與原本無異。
不得上訴。
                                      書記官  周士涵
中　　華　　民　　國　　109 　年　　12　　月　　23　　日
　　　　　　　　　　　　　　　　　　　　　　　　　　　
附表：
一、被告應給付原告甲○○新臺幣（下同）4萬元，並自民國109 
    年12月22日起，每月22日給付原告甲○○1千元，至全部清償
    為止。如有一期未履行，視同全部到期。
二、被告願給付原告乙○○3萬5千元，並自109年12月22日起，每月22日給付原告乙○○1千元，至全部清償為止。如有一期未履行，視同全部到期。                                            
附件
臺灣臺北地方法院刑事判決
108年度易字第1187號
公　訴　人　臺灣臺北地方檢察署檢察官
被　　　告　丙○○　女　民國00年00月00日生
　　　　　　　　　　身分證統一編號：Z000000000號
　　　　　　　　　　住○○市○○區○○○路0段00號11樓之1
上列被告因傷害案件，經檢察官提起公訴（108年度調偵字第131
0號），本院判決如下：
    主  文
丙○○犯傷害罪，共貳罪，分別處拘役肆拾伍日、肆拾日，如易科
罰金，均以新臺幣壹仟元折算壹日。應執行拘役捌拾日，如易科
罰金，以新臺幣壹仟元折算壹日。
    事  實
一、丙○○於民國108年1月12日晚間10時50分許，在位於臺北市○○
    區○○○路000巷00號「Candy36酒吧」前，與甲○○因招攬客人
    事宜，發生口角爭執，竟基於傷害之犯意，徒手抓、打甲○○
    臉部，致其受有左右臉頰及前額、下嘴唇多處挫擦傷之傷勢
    ；乙○○見狀上前將丙○○、甲○○拉開，丙○○竟另基於傷害犯意
    ，徒手抓、打乙○○，因而致其受有左右眼周圍及右臉頰多處
    挫擦傷、右側姆指挫擦傷之傷勢。
二、案經甲○○、乙○○訴由臺北市政府警察局中山分局報告臺灣臺
    北地方檢察署檢察官偵查起訴。
    理  由
壹、證據能力部分：
一、被告以外之人於審判外之陳述，雖不符刑事訴訟法第159條
    之1至第159條之4之規定，而經當事人於審判程序同意作為
    證據，法院審酌該言詞陳述或書面陳述作成時之情況，認為
    適當者，亦得為證據；當事人、代理人或辯護人於法院調查
    證據時，知有第159條第1項不得為證據之情形而未於言詞辯
    論終結前聲明異議者，視為有前項之同意，刑事訴訟法第15
    9條之5第1、2項分別定有明文。本件檢察官、被告丙○○對於
    本判決所引用下列各項被告以外之人於審判外之陳述部分，
    於本院言詞辯論終結前均未就其證據能力聲明異議（見本院
    卷二第29、51至53頁），茲審酌該等審判外言詞及書面陳述
    作成時之情況，並無不宜作為證據之情事，依上開規定，即
    得為證據。
二、又本案認定事實所引用之其餘卷內非供述證據，並無證據證
    明係公務員違背法定程序取得，依刑事訴訟法第158條之4規
    定反面解釋，均有證據能力。
貳、認定犯罪事實所憑證據及理由：
一、訊據被告固坦承於上揭時、地與告訴人甲○○、乙○○(以下直
    接以其姓名稱之)發生口角爭執，並先後以手抓甲○○、乙○○
    頭髮之事實，惟堅詞否認犯行，辯稱：我只有抓甲○○、乙○○
    的頭髮，而且是頭頂的部位；當時反而是甲○○、乙○○打我；
    甲○○、乙○○所受的傷勢並不是我造成的，有可能在本件爭執
    前即有此傷勢；且因案發時間距其等至醫院驗傷間隔一段時
    間，故亦有可能是案發後其他原因造成的，而與我無關等語
    。
二、經查：
　㈠被告與甲○○於上揭時、地因招攬客人發生口角爭執，乙○○事
    後介入而與被告發生爭執，被告並有拉扯甲○○、乙○○之頭髮
    等節，業據被告於警詢及本院審理中均供承明確(見偵卷第1
    1頁，本院卷二第29頁)，核與甲○○、乙○○指證之情節大致相
    符；證人即上開Candy36酒吧之股東李月萍及店長姚孟榕並
    證述當日被告與甲○○、乙○○確實有發生爭執明確(見偵卷第4
    1、42頁)，足資補強上開被告之自白及甲○○、乙○○之指證，
    而堪信為真實。
　㈡被告雖辯稱僅拉扯甲○○、乙○○的頭髮，並沒有抓、打二人之
    事云云；惟與甲○○及乙○○二人之指述不符，且乙○○並就甲○○
    被攻擊的過程證述：我當時是坐在上開Candy36酒吧上面椅
    子上，甲○○所招攬的客人本來要進入店內，被告突然發怒罵
    甲○○何以搶其客人，甲○○回以就公平競爭等語，被告即衝向
    前打甲○○，丙○○是用其指甲兩隻手一直抓甲○○的臉；因其指
    甲很尖銳，甲○○的臉有被抓傷，全部是血等語明確(見偵字
    卷第24、29頁、調偵字卷第25、57頁)；而甲○○則就乙○○被
    攻擊的過程證述：乙○○見我與被告發生衝突，則前來制止將
    我及被告拉開，乙○○不僅沒有攻擊被告，被告見狀反而攻擊
    乙○○等語明確(見偵字卷第15頁、調偵字卷第24、25、56、5
    7頁)；且甲○○及乙○○所受傷勢主要均為臉部擦挫傷，尤其甲○○的臉部有明顯之指甲抓痕，分別有其傷勢照片及臺北市立
    聯合醫院和平院區驗傷診斷證明書附卷可憑(見偵字卷第37
    、39、41、42、97、98頁)，而與甲○○及乙○○指證被告之攻
    擊部位相同，堪以憑信；再參被告警詢時亦曾供承：「我即
    反擊徒手拉扯甲○○的頭髮，但是雙方拉扯時是否因此造成甲○○的臉受傷，我就不清楚了。」等語(見偵字卷第11頁)，且
    佐以甲○○臉部有數道被抓傷的傷痕，乙○○左眼及右臉頰均有
    擦挫傷之情，益徵斯時被告與甲○○、乙○○拉扯之際，顯非僅
    單純拉扯甲○○、乙○○之頭髮而已，而是有其他抓、打而欲致
    人於傷之動作甚明，是被告確有傷害甲○○、乙○○之行為，實
    堪以認定。
　㈢被告固以甲○○、乙○○所受傷勢有可能係在本件爭執前即有此
    傷勢；且因案發時間距甲○○、乙○○至醫院驗傷亦有段時間間
    隔，故或是案發後因其他原因所造成等語為辯；對此，甲○○
    、乙○○則稱係因1點下班後始能前往就醫等語。經查，甲○○
    、乙○○於案發時並未立即就醫驗傷，而係於案發翌日即108
    年1月13日晚間1時55分(見偵字卷第41、97頁)始前往就醫，
    而距本案案發時間確實已近3小時，然觀諸甲○○、乙○○傷勢
    照片，其等傷勢並不嚴重，而無立即就醫之需求，且案發當
    時其等正值上班中，故其等稱待下班後始前往就醫等語，與
    常情無悖，是自尚難據此論其等之傷勢有所蹊蹺；且證人李
    月萍證述：「我當天在店裡面，聽到有吵架聲就出去，我看
    到乙○○與丙○○起爭執，我請丙○○離開」、「我是進去店理才
    看到甲○○臉上有傷。」等語明確(見調偵字卷第42、43頁)，
    因證人李月萍係使用「才看到」等文字，足見甲○○並非案發
    前即有此傷勢，亦非案發後始自行製造，而係於案發時因被
    告之行為所生甚明；而證人李月萍雖未注意乙○○之傷勢，但
    乙○○既係與甲○○一同涉入與被告之紛爭，則關於傷勢發生之
    時點此節自應與甲○○之傷勢為同一之解釋，始為合理。是被
    告上開辯詞，自不足憑採。
　㈣證人李月萍、姚孟榕雖對於被告有無與乙○○打架、有無看到
    被告徒手或持任何物品毆打甲○○或乙○○等節，證稱僅看到被
    告與乙○○爭吵，但沒有看到互打，亦沒有看到被告有徒手或
    持任何物品毆打甲○○或乙○○之行為(見調偵字卷第42頁)，惟
    如證人李月萍、姚孟榕所述，當時二人均在店內，而不在現
    場，而係聽到吵架聲始出去查看，且出去查看時，是見乙○○
    與被告爭執等語(同上卷)，從案發之時間經過觀之，甲○○與
    被告之爭執既發生在被告與乙○○之爭執前，則證人二人無從
    見聞被告對甲○○之傷害行為，自屬當然；又乙○○部分，因證
    人二人係聽到吵架聲始出店查看，尚非全程在場，自不能排
    除證人二人出店查看時，被告對乙○○之傷害行為業已停止，
    從而，尚無從據此對被告為有利之認定。
　㈤被告另一再辯稱係甲○○、乙○○傷害伊云云，惟甲○○及乙○○就
    有無傷害被告，與被告究有無傷害甲○○與乙○○，要屬二事；
    甲○○、乙○○縱有傷害被告之行為，但只要被告基於傷害之犯
    意而予還擊，因而致甲○○、乙○○成傷，被告即應就該等傷害
    行為負刑事責任，要不因甲○○或乙○○對其有傷害行為而解免
    其刑事責任。被告將二者混為一談，其辯詞已不足為採；況
    甲○○、乙○○否認對被告有傷害之行為，且從被告於案發後自
    行拍攝之照片觀之，實未見有其所稱受傷之情事，檢察官亦
    已對甲○○、乙○○為不起訴處分，循此自無從對被告為有利之
    認定。
  ㈥被告於本院準備程序中雖聲請勘驗監視器影像，並陳稱其是
    否有打人，從影像內即可得知等語；惟案發現場附近之監視
    器影像並未拍攝到案發現場，有臺北市政府警察局中山分局
    交辦單及所附監視器影像截圖照片附卷可參(見偵字卷第47
    頁)，是即無勘驗之必要；又上開Candy36酒吧門口之監視器
    當時正好故障，故亦無拍攝影像，業據證人李月萍證述明確
    (見調偵字卷第42頁)，是亦無從勘驗，併為敘明。　　　
三、綜上所述，本案事證明確，被告傷害甲○○、乙○○之犯行堪以
    認定，均應依法論科。
參、論罪科刑：
一、新舊法比較：
　　按行為後法律有變更者，適用行為時之法律。但行為後之法
    律有利於行為人者，適用最有利於行為人之法律，刑法第2
    條第1項定有明文。經查，被告行為後，刑法第277條業於10
    8年5月29日修正公布，並於同年月31日生效施行。修正前刑
    法第277條第1項之法定刑為「3年以下有期徒刑，拘役或1,0
    00元以下罰金」，修正後則為「5年以下有期徒刑、拘役或5
    0萬元以下罰金」，經比較新舊法之結果，修正後之刑法第2
    77條第1項將法定刑提高，並未較有利於被告，故依刑法第2
    條第1項前段規定，即應適用被告行為時法律即修正前刑法
    第277條第1項之規定論處。
二、核被告先後所為，均係犯修正前刑法第277條第1項之傷害罪
    。又被告對甲○○及乙○○分別數次之傷害行為，係基於單一之
    決意，於密切接近之時間、地點，接續所為，而侵害同一，
    各舉動之獨立性極為薄弱，依一般社會健全觀念，在時間差
    距上，難以強行分開，在刑法評價上，以視為數個舉動之接
    續施行，合為包括之一行為予以評價，較為合理，而應依接
    續犯論以包括之一罪；另被告對甲○○及乙○○先後二次傷害犯
    行，犯意各別，行為互殊，應分論併罰。
三、爰以行為人之責任為基礎，審酌被告僅因與甲○○因招攬客人
    而生口角，並進而為傷害甲○○之犯行；且又因乙○○介入排解
    ，並另起犯意傷害乙○○，其行為實有不該，而應予非難；復
    衡酌被告雖分別對甲○○及乙○○均有數次抓、打之行為，從甲○○及乙○○之傷勢照片觀之可明，甲○○之傷勢有較明顯之外傷
    ，而乙○○所受傷勢並未見明顯之外傷，然二人之傷勢均僅是
    單純之擦挫傷，尚屬輕微，是被告對於甲○○、乙○○法益侵害
    之程度，尚非巨大；再參以被告並無前科，有臺灣高等法院
    被告前案紀錄表附卷足憑，素行尚可；惟審酌被告偵審階段
    無視事證明確，仍堅詞否認犯行，並以前詞矯飾；且全無與
    甲○○、乙○○和解並賠償之意願，一再聲稱：「我當時有跟調
    解委員說，我沒向她們要錢就不錯了。」、「告訴人分別出
    手打我一個，我沒有告你們就很客氣了，不要得寸進尺了。
    」(見調偵字卷第24頁，本院卷二第52頁)，對其犯行全然未
    見悔悟，其犯後態度不佳，而應作為從重量處之考量；再兼
    衡被告自陳國中畢業之智識程度、現無業偶爾兼差，月薪約
    新臺幣2萬元，扶養一名未成年兒子，為中低收入戶(見本院
    卷二第57頁)而勉持之家庭經濟狀況等一切情狀，分別量處
    如主文所示之刑；再衡量被告先後二行為固係同一紛爭所衍
    生，且發生時間密接，惟二者被害法益所屬不同等情，定其
    應執行刑如主文所示，並分別就定刑前後均諭知易科罰金之
    折算標準。
據上論斷，應依刑事訴訟法第299條第1項前段，修正前刑法第27
7條第1項，刑法第2條第1項前段、第41條第1項前段、第51條第6
款，刑法施行法第1條之1第1項、第2項前段，判決如主文。
本案經檢察官羅嘉薇提起公訴，檢察官許智評到庭執行職務。
中　　華　　民　　國　　109 　年　　7 　　月　　23　　日
　　　　　　　　　刑事第九庭    法　官  蔡宗儒
以上正本證明與原本無異。 
如不服本判決應於收受送達後20日內向本院提出上訴書狀，並應
敘述具體理由；其未敘述上訴理由者，應於上訴期間屆滿後20日
內向本院補提理由書（均須按他造當事人之人數附繕本）「切勿
逕送上級法院」。告訴人或被害人如對於本判決不服者，應具備
理由請求檢察官上訴，其上訴期間之計算係以檢察官收受判決正
本之日期為準。 
                                書記官   黃傳穎
中　　華　　民　　國　　109 　年　　7 　　月　　23　　日
附錄本案論罪科刑法條全文
修正前刑法第277條。
傷害人之身體或健康者，處3年以下有期徒刑，拘役或1千元以下
罰金。
犯前項之罪，因而致人於死者，處無期徒刑或7年以上有期徒刑
；致重傷者，處3年以上、10年以下有期徒刑。